臺灣彰化地方法院刑事裁定
111年度聲判字第32號
聲  請  人  卓鳴  
代  理  人  呂世駿律師
被      告  橋陽貿易有限公司


代  表  人
兼  被  告  吳陳素香



選任辯護人  王百全律師                    
上列聲請人因告訴被告違反藥事法案件，不服臺灣高等檢察署臺
中檢察分署檢察長中華民國111年5月22日111年度上聲議字第141
5號駁回再議之處分（原不起訴處分案號：臺灣彰化地方檢察署1
11年度偵字第6136號），聲請交付審判，本院裁定如下：
    主  文
聲請駁回。
    理  由
一、聲請意旨詳如附件刑事交付審判聲請狀所載。
二、法院認為交付審判之聲請不合法或無理由者，應以裁定駁回
    之，刑事訴訟法第258條之3第2項前段定有明文。又法院於
    審查交付審判之聲請有無理由時，得為必要之調查，惟其調
    查範圍，應以偵查中曾發現之證據為限，不可就聲請人新提
    出之證據再為調查，亦不可蒐集偵查卷以外之證據；除認為
    不起訴處分書所載理由違背經驗法則、論理法則或其他證據
    法則，否則，不宜率予裁定交付審判，法院辦理刑事訴訟案
    件應行注意事項第134條可資參照。且法院如裁定交付審判
    ，即視為提起公訴，使案件進入審判程序，故法院裁定交付
    審判之前提，須以偵查卷內所存證據已足資認定達到刑事訴
    訟法第251條第1項所規定「被告有犯罪嫌疑」之起訴門檻，
    否則即屬無理由，應予裁定駁回。
三、刑事訴訟法第232條規定：「犯罪之被害人，得為告訴。」
    所謂被害人，指因犯罪行為直接受害之人而言，至其他因犯
    罪間接或附帶受害之人，在民事上雖不失有請求賠償損害之
    權，但既非因犯罪直接受其侵害，即不得認為該條之被害人
    ，因而陳告他人之犯罪事實，請求究辦，只可謂為「告發」
    ，不得以告訴論（最高法院20年上字第55號判例參照）。從
    而，檢察官如就告發案件為不起訴處分，若非應依職權送請
    上級檢察長再議之案件（即刑事訴訟法第256條第3項所規定
    之情形），即告確定，告發人不得聲請再議（最高法院58年
    台上字第2576號判例意旨參照），即無從聲請交付審判，如
    聲請交付審判，應認為不合法。
四、查聲請人卓鳴於民國110年6月29日具狀向臺灣彰化地方檢察
    署檢察官提出告訴，主張被告橋陽貿易有限公司（下稱橋陽
    公司）、代表人兼被告吳陳素香有未經主管機關核准，擅自
    輸入醫療器材之行為，違反藥事法第40條第1項，因而涉犯
    同法第84條第1項、第2項、第87條等罪嫌（見他卷第11頁）
    。則被告2人如成立犯罪，係違犯主管機關即衛生福利部之
    核准輸入醫療器材之權限，係侵害國家法益，故聲請人並非
    直接受害人，雖具狀提出「告訴」，然性質上屬於「告發」
    。而藥事法第84條第1項、第2項均為3年以下有期徒刑之罪
    ，第87條係科處法人被告（即被告橋陽公司）罰金刑之規定
    ，本案既經檢察官於111年4月24日為不起訴處分，並非應依
    職權送請上級檢察長再議之案件，故於不起訴處分時即告確
    定。檢察官及其上級檢察長雖寬認聲請人有再議之權利，惟
    此乃檢察機關從寬給予救濟之方便，並不影響本案屬於告發
    性質及不得再議之認定。從而，聲請人既已不得聲請再議，
    即無從聲請交付審判，則其提出交付審判之聲請，即不合法
    ，自應以裁定駁回之。
五、本件形式上已經檢察官為不起訴處分，並經上級檢察長為駁
    回再議之處分，縱認聲請人仍可聲請交付審判，惟不起訴處
    分書及駁回再議之處分書均已詳述處分理由，咸認本案屬於
    醫材規格及名稱稍有不同，未涉及效用或安全性差異，應為
    被告2人就醫療器材許可範圍認知有誤之作業疏失，並未涉
    及藥事法第84條之刑責（包括過失犯），依現有證據並不足
    為不利於被告之認定，因認被告2人均犯罪嫌疑不足而未達
    起訴門檻等語，本院調閱上開案卷審核後，認原不起訴處分
    書與駁回再議處分書均已詳述理由及調查事證，認事用法並
    無違誤，核屬允當，故交付審判之聲請亦無理由，附此敘明
    。
六、依刑事訴訟法第258條之3第2項前段，裁定如主文。　　　
中　　華　　民　　國　　111 　年　　9 　　月　　13　　日
                  刑事第七庭    審判長法官  梁義順
                                法      官  陳彥志
                                法      官  林于捷　　
以上正本證明與原本無異。
本件不得抗告。
中　　華　　民　　國　　111 　年　　9 　　月　　13　　日
                                書  記  官　施惠卿
附件：刑事交付審判聲請狀